【裁判字號】    99,上訴,1374
【裁判日期】    990908
【裁判案由】    強盜等
【裁判全文】
臺灣高等法院刑事判決                99年度上訴字第1374號
上  訴  人
即  被  告  乙○○原名陳威延.
指定辯護人  本院公設辯護人王永炫
上  訴  人
即  被  告  丙○○原名游景成.
選任辯護人  莊志成律師
            陳志勇律師
上  訴  人
即  被  告  戊○○
選任辯護人  徐建弘律師
上列上訴人因強盜等案件，不服臺灣桃園地方法院98年度訴字第
61號，中華民國99年3月9日第一審判決（起訴案號：臺灣桃園地
方法院檢察署97年度偵字第12556號、第14283號），提起上訴，
本院判決如下：
    主  文
原判決關於乙○○強盜及定其應執行部分、丙○○、戊○○部分
均撤銷。
乙○○、丙○○、戊○○共同犯妨害自由罪，乙○○累犯，處有
期徒刑貳年，丙○○處有期徒刑壹年陸月，戊○○累犯，處有期
徒刑壹年貳月。
扣案改造手槍貳支（槍支管制編號各為0000000000、0000000000
號，前者含彈匣貳個、後者含彈匣壹個）均沒收。
其他上訴駁回。
乙○○上開撤銷改判及上訴駁回部分應執行有期徒刑伍年，併科
罰金新台幣陸萬元，罰金如易服勞役，以新台幣壹仟元折算壹日
，扣案之改造手槍貳支（槍支管制編號各為0000000000、000000
0000號，前者含彈匣貳個、後者含彈匣壹個）均沒收。
    事  實                                                                
一、乙○○（綽號「小虎」）於民國70年間犯有強姦及妨害自由
    罪，經判處有期徒刑2年8月確定，於73年間經執行完畢；又
    於76年間犯竊盜、恐嚇及違反槍砲彈藥刀械管制條例等罪，
    於76年間再因犯殺人未遂罪、77年間再因犯重傷害、違反槍
    砲彈藥刀械管制條例等二罪，經判刑確定，嗣經依中華民國
    80年罪犯減刑條例減刑後，合併定應執行有期徒刑7年5月併
    刑後強制工作3年，於83年6月30日執行完畢；另於84年間因
    妨害兵役治罪條例、違反就業服務法，二罪經判刑嗣合併定
    應執行刑有期徒刑9月、褫奪公權1年確定，於87年6月8日執
    行完畢；再於85年間因犯妨害自由罪，86年間因犯製造槍枝
    罪，二罪經判刑併定應執行刑有期徒2年2月確定，於93年11
    月18日執行完畢；再於95年間因犯恐嚇取財罪、妨害自由罪
    ，經分別判處罪刑並減刑後，應執行有期徒刑1年確定（尚
    執行中）。丙○○（綽號「阿成」）前於77年間因傷害致死
    罪，經判處有期徒刑5年，嗣經減刑為有期徒刑2年6月確定
    ；又於79年間因犯盜匪罪，經判處有期徒刑7年確定，嗣前
    開二罪刑合併定應執行有期徒刑8年，假釋出監後，於84年
    間假釋期間內因違反槍砲彈藥刀械管制條例案件，再經判處
    有期徒刑6月確定，又於85至87年間因違反槍砲彈藥刀械管
    制條例、煙毒、麻藥、恐嚇安全、偽造有價證券等罪，均經
    判刑確定，共8項罪刑合併定應執行有期徒刑11年2月及刑後
    強制工作3年，該刑與77年間之傷害致死案假釋經撤銷後應
    執行之殘刑2年7月又10日接續執行，於93年5月26日假釋，
    又於94年假釋期間內另犯寄藏改造手槍罪二罪，定應執行有
    期徒刑5年6月併科罰金260,000元確定，嗣因中華民國96年
    罪犯減刑條例實施，經裁定減刑及定應執行刑為有期徒刑6
    年3月，94年間所犯寄藏改造手槍罪二罪，其中一罪經減刑
    後與另罪定應執行刑為有期徒刑4年6月併科罰金200,000元
    確定，上開假釋經撤銷後，應服殘刑1年2月又21日，又於97
    年間因違反槍砲彈藥刀械管制條例，經判處有期徒刑4年，
    併科罰金80,000元確定，同年間再因施用第二級毒品罪，經
    判處有期徒刑4月確定，各罪刑仍接續執行中（不構成累犯
    ）。戊○○於80年間因盜匪罪，經判處有期徒刑8年，於88
    年間假釋期滿；又於90年間因媒介容留姦淫，經判處有期徒
    刑6月確定，於92年12月2日易科罰金執行完畢；再於92年間
    因非法持有改造槍枝罪，經判處有期徒刑1年4月併科罰金
    100,000元確定，於95年10月19日執行期滿。
二、緣因丁○○（綽號「小賴」）在呂學明（綽號「肉伯」，未
    知其詳細年籍）所提供之賭場與甲○○（原名：李利亞，綽
    號「小李」）、呂理晃（綽號「王哥」）及綽號「小曼」、
    「ㄚ頭」之女子共同以麻將詐賭，丁○○原與乙○○約定，
    由乙○○負責「圍事」，倘遇有賭客欠債或鬧事，即由乙○○出面處理，乙○○對於賭場之獲利，得向丁○○分得一份
    為紅利，乙○○因聽聞丁○○獲利，惟未見乙○○支付其原
    約定之紅利，心生不滿，遂告知丙○○，欲前往索討，二人
    明知丁○○一方人多，為壯膽之用，丙○○遂於97年3月15
    日將其平日非法持有可擊發金屬或子彈、具殺傷力之改造手
    槍2支（丙○○非法持有具殺傷力槍枝部分，已另案經原審
    法院以97年度訴字第712號判處有期徒刑4年，併科罰金新台
    幣80,000元確定），與乙○○基於犯意之聯絡而共同非法持
    有該2支手槍。於當晚8時許，乙○○與丙○○二人分持手槍
    夥同不知情之戊○○，由戊○○駕駛其所有車號不詳之黑色
    喜美自用小客車，搭載乙○○及丙○○前往丁○○、呂理晃
    、甲○○、呂學明等人所聚集之「菁仔園檳榔攤」，乙○○
    下車，見丁○○等多人在該處，竟取出其所攜帶之手槍，以
    槍口抵住丁○○之後頸部，強押丁○○一人進入上開自用小
    客車內，在車內乙○○復以膠帶將丁○○之眼睛矇住，並以
    手銬銬住丁○○雙手（以上工具未扣案），戊○○於此時發
    現乙○○二人剝奪丁○○之自由，竟與其二人共萌妨害自由
    之犯意聯絡，依乙○○之指示將該車開往桃園縣八德市○○
    路某不詳宮廟神壇處，下車後，乙○○質問丁○○詐賭卻未
    依約分紅。丁○○見無法脫身，遂撥打電話央請呂理晃處理
    ，聯繫後，旋由戊○○前往桃園縣八德市○○路載同呂理晃
    及曾祥得（綽號「二齒」）等人返回上址神壇，經渠等居中
    協調，得出結果，由丁○○承諾支付新臺幣（下同）12萬元
    ，嗣即由乙○○解開丁○○手銬之拘束，乙○○並命呂理晃
    須於2小時內湊足12萬元，始能了結此事，丁○○遂先向呂
    理晃商借該12萬元，經乙○○同意，乃由戊○○載同丁○○
    、呂理晃及曾祥得離去，在桃園縣八德市○○路與介壽路口
    釋放丁○○下車。丁○○、呂理晃與曾祥得即前往呂學明處
    借得10萬元，併同呂理晃身上之2萬元合計12萬元（嗣後丁○○已將12萬元返還呂理晃），由呂理晃於翌（16）日凌晨
    1時20分許，將12萬元攜往與乙○○約定之桃園縣八德市○○路「馬爾都卡拉OK」店交付乙○○，乙○○事後分予戊○○1萬元，又囑由戊○○將1萬元轉交丙○○朋分花用。嗣丙○○於97年6月2日晚間7時許，在八德市○○路16之1號4樓
    為警方另案扣得上開具有殺傷力改造手槍2支。
三、桃園縣政府警察局移送臺灣桃園地方法院檢察署檢察官偵查
    起訴。
    理  由                                                                
壹、證據能力：
一、按被告以外之人於偵查中向檢察官所為之陳述，除顯有不可
    信之情況者外，得為證據，刑事訴訟法第159條之1第2 項定
    有明文。查證人戊○○、曾祥得、丙○○、乙○○、呂理晃
    於偵訊時，供前具結，所為之陳述係檢察官依法訊問，復無
    其他事證足資認定其等有受違法取供情事，無何特別不可信
    之情況，為有證據能力，被告丙○○之選任辯護人指稱戊○○、呂理晃、曾祥得於偵查中所述無證據能力云云，均非可
    採。另依刑事訴訟法第159條第1項規定：「被告以外之人於
    審判外之言詞或書面陳述，除法律有規定者外，不得作為證
    據」，丁○○、呂理晃、曾祥得、證人即共同被告乙○○、
    丙○○、戊○○業經原審以證人身分具結後行交互詰問，直
    接言詞審理檢視其等證詞，核其等在警局所為之陳述，並無
    可信之特別情況，應認丁○○、呂理晃、曾祥得之警詢筆錄
    對各被告，乙○○、丙○○、戊○○等人之警詢筆錄，對其
    等自己以外之其餘被告，均無證據能力。
二、另本件認定事實所引用之其餘卷證資料，無證據顯示係違背
    法定程序所取得，當事人及辯護人復未異議，該等證據復無
    刑事訴訟法第159條之4之顯有不可信之情況與不得作為證據
    之情形，則依刑事訴訟法第159條之5之規定，本件認定事實
    所引用之所有文書證據，均有證據能力。
三、扣押槍、彈鑑定報告之證據能力：
    按「鑑定之經過及其結果，應命鑑定人以言詞或『書面』報
    告」，刑事訴訟法第206條第1項亦規定甚明，是鑑定人以書
    面為鑑定報告提出於法院，依刑事訴訟法第159條第1項立法
    理由及同法第206條第1項規定，即具有證據能力。又法院或
    檢察官得囑託醫院、學校或其他相當之機關、團體為鑑定，
    或審查他人之鑑定，並準用第203條至第206條之1之規定，
    刑事訴訟法第208條第1項亦定有明文。依此，檢察官對於偵
    查中之案件，認須實施鑑定者，固應就具體個案，選任鑑定
    人或囑託鑑定機關（團體）為之；但對於司法警察機關調查
    中之案件，或有量大或急迫之情形，為因應實務之現實需求
    ，如檢察官針對該類案件之性質（例如：查扣之毒品必須檢
    驗其成份、對施用毒品之犯罪嫌疑人必須檢驗其體內有無毒
    品代謝反應、對於查扣之槍砲彈藥必須檢驗有無殺傷力、對
    違反野生動物保育法案件必須鑑定是否屬於保育類動物案件
    等），認為當然有鑑定之必要者，參法務部92年5月20日法
    檢字第092080203號函送之法務部「因應刑事訴訟法修正工
    作小組」研討之刑事訴訟法修正相關議題第21則之共識結論
    ，以及本院92年8月1日舉行之刑事訴訟法新制法律問題研討
    會第三則法律問題研討結果之多數說（載於司法院92年8 月
    印行「刑事訴訟法新制法律問題彙編」第15頁至第18頁），
    基於檢察一體原則，得由該管檢察長對於轄區內之案件，以
    事前概括選任鑑定人或囑託鑑定機關（團體）之方式，俾便
    轄區內之司法警察官、司法警察對於調查中之此類案件，得
    即時送請事前已選任之鑑定人或囑託之鑑定機關（團體）實
    施鑑定，該鑑定人或鑑定機關（團體）亦應視同受承辦檢察
    官所選任或囑託而執行鑑定業務，其等出具之書面鑑定報告
    應屬刑事訴訟法第206 條所定之傳聞例外，當具有證據能力
    。本件扣案槍彈，經由查獲之臺北市政府警察局依先前轄區
    檢察署檢察長事前概括選任槍彈鑑定機關即內政部警政署刑
    事警察局實施鑑定，而經內政部警政署刑事警察局出具該局
    98 年8月11日刑鑑字第0980101946號鑑驗書，自應認具有證
    據能力而得為本件之證據。
四、被告丙○○辯稱其97年6月5日警詢筆錄是還在退藥之時所製
    作，警員都採誘導詢問之方式，不正取供云云，查被告丙○○因非法持有槍彈，於97年6月2日即為臺北市政府警察局逮
    捕（即原審97年度訴字第712 號判決之犯罪事實），翌日起
    並經羈押，有押票在卷可稽（見第13372 號偵卷第69頁），
    原審勘驗被告丙○○97年6月5日警詢之光碟片，經勘驗結果
    ：「一、被告丙○○確有陳述如筆錄所記載，警員係採取一
    問一答方式製作筆錄，每一問答均有敲打鍵盤之聲音，問答
    內容即如筆錄所載。在詢答內容方面另僅補充：筆錄第3頁
    第1個答，丙○○稱小虎告訴伊，小賴在和一夥人詐賭，他
    們那群人有師父在帶，小虎是幫忙小賴出面催討詐賭贏得之
    金錢。在該答之最後，丙○○稱伊不知道阿順有無分到錢，
    伊沒有和小虎、阿順去拿錢，也沒有去KTV。二、丙○○自
    開始訊問至結束，全程為37分37秒，其在該全程之詢答過程
    中共有6次打哈欠，然被告全程坐著詢答時，眼睛不時靈活
    轉動，且回答問題時口語（全程以閩南語作答）清晰，且筆
    錄一開頭還主動詢問偵查佐小虎、阿順有無被收押、在監或
    被交保之情形，全程回答時，有時尚帶有雙手之動作手勢，
    其在筆錄第4頁最後一個答，即員警訊問有無補充意見時，
    尚主動詢問員警本案可否以20萬元交保，員警稱你還有一條
    經檢方執行科發交執行，你很快要執行該案，丙○○稱這樣
    都不用交保了。」等語（見原審第61卷第69頁），可見被告
    丙○○於警詢時意識、對答均清晰，警方也未誘導詢問，丙○○當時之自白並非出於強暴、脅迫、利誘、詐欺、疲勞訊
    問、違法羈押或其他不正之方法，其警詢自白自不得指為非
    法訊問，應認有證據能力。
貳、實體部分：
一、(一)訊據上訴人即被告乙○○固承認有於上開時地夥同被告丙○○、戊○○至「菁仔園檳榔攤」及八德市某神壇，確有對
    被害人丁○○實施妨害自由之行為，伊強拉丁○○上車，丙○○、戊○○均知悉丁○○的自由被剝奪等情，然否認有持
    槍犯案，辯稱：伊從「菁仔園檳榔攤」把丁○○拉出來，並
    強拉他上車，帶到八德市神壇，伊並沒有拿槍，戊○○只有
    開車，伊也沒有看到丙○○帶槍，去八德市神壇的車程中，
    伊有用膠帶蒙住丁○○的眼睛，但沒有用手銬等語。(二)訊據
    上訴人即被告丙○○承認有於上開時地夥同被告乙○○、戊○○至「菁仔園檳榔攤」及八德市某神壇之情，然否認參與
    妨害自由犯行，辯稱：伊當天是去向乙○○借一萬元繳房租
    ，伊去「菁仔園檳榔攤」之前，乙○○向伊說丁○○欠乙○○幾十萬元，伊就與乙○○一起去討錢，伊與乙○○均未持
    槍，到了「菁仔園檳榔攤」之後，伊未下車，沒有注意到後
    來上車的丁○○眼睛有被膠帶矇住、手被手銬銬住，在八德
    神壇時，乙○○與丁○○、呂理晃談錢的事，伊不清楚，後
    來解散，第二天是戊○○將一萬元拿到伊在八德國小附近租
    屋處給伊，說是乙○○借伊的錢云云，其辯護人另辯以：被
    害人丁○○證稱被押時僅看見乙○○持一把槍，可見丙○○
    未持槍，丁○○又證稱不知道槍枝材質，起訴書稱乙○○、
    丙○○各持一把具殺傷力之槍枝，殊有誤會等語。(三)訊據上
    訴人即被告戊○○固承認有於上開時地開車載同被告乙○○
    、丙○○至「菁仔園檳榔攤」及八德市某神壇，然否認有妨
    害自由之犯行，辯稱：伊事先不知道乙○○、丙○○要押人
    ，乙○○打電話給伊，請伊開車前往，伊依約在八德國中附
    近載乙○○，丙○○亦在該處，伊將乙○○、丙○○載到「
    菁仔園檳榔攤」，嗣後乙○○推一人從右後車門進來，丙○○從左後門進來，伊問乙○○、丙○○「你們現在押一個人
    上車，不是要害我嗎？」乙○○就說「沒關係，你就載我們
    到前面，我們就下車」，伊遂依指示將車開到八德市○○路
    一個神壇，到達後伊表示要離開，乙○○又向伊說「沒關係
    ，我們講一下就走，等我一下。」途中伊曾聽到乙○○和被
    害人有談到錢，大約是「你該給我的錢，都沒有給我」、「
    錢的事用說的就好，何必這樣」，他們下車後，伊留在車上
    ，稍後乙○○開車門囑伊去興豐路載「王哥」，伊即前往搭
    載「王哥」及「二齒」至該處，他們談到詐賭的事，也說：
    「錢的事用講的就好，不要這樣。」，到達後他們進神壇，
    伊留在神壇外，約過半個小時，即載「王哥」、「二齒」、
    丁○○回去，後來伊又開車與乙○○二人一起去「馬爾都卡
    拉OK」云云，辯護人另辯以：戊○○除了開車外，沒有其他
    行為分擔，沒有妨害自由之犯意等語。
二、經查：
  (一)被告乙○○、丙○○均持槍，且該二槍枝具有殺傷力，而被
    告戊○○不知該二人持槍作案：
    (1)被告丙○○於97年6月5日警詢時供稱：案發當天即97年3
      月15日小虎與伊各持一把槍，小虎所持的槍是伊借給小虎
      的，伊自己於97年6月3日在八德市住處被台北市刑大偵1
      隊搜索到3把槍枝，本案上述兩把槍即為其中兩枝等語（
      見第14283號偵卷第34頁、第149頁）。丙○○復於同日偵
      訊時以證人之身分證稱：案發時小虎與伊均有持槍，該二
      把槍現在已經另案辦理中，該二槍枝是改造的，一支是白
      色，一支是黑色，小虎拿黑色，伊拿白色的槍，槍枝已交
      出去了，該案也已開過庭等語（見第14283號偵卷第147至
      149頁）。
    (2)被告丙○○另於97年6月2日晚間7時許，在八德市○○路
      16之1號4樓為警扣得二支槍，經內政部警政署刑事警察局
      鑑定結果：該二槍枝均係改造手槍，由仿WALTHER廠PPK/
      S型半自動手槍製造之槍枝，換裝土造金屬槍管而成，擊
      發功能正常，可供擊發適用子彈使用，認均具殺傷力，有
      卷附內政部警政署刑事警察局97年7月1日刑鑑字第097008
      5448號槍彈鑑定書附卷可稽。依卷附之警方蒐證照片顯示
      ，該二槍枝一支為黑色，一支為白色，此與證人即被告丙○○上開97年6月5日警、偵訊時之證詞相符。該案警方雖
      同時扣得另一把槍枝，然該槍枝僅為手槍半成品（黑色）
      ，僅有金屬滑套、金屬槍身及金屬彈匣，而無手槍其他之
      槍機、複進簧、擊錘等重要零件，有上開槍彈鑑定書可憑
      （見第13372號偵卷第73頁），依卷附之警方蒐證照片顯
      示，該手槍半成品之拋殼窗洞開，該槍槍室內無任何零件
      （見第13372 號卷第76頁反面），是被告丙○○、乙○○
      斷無持該槍犯本案之可能性，被告丙○○所稱之犯案所持
      用之白色、黑色手槍各一支，即為上開二支具有殺傷力之
      槍枝無疑，被告丙○○、乙○○於本案辯稱作案當日沒有
      持槍，辯護人質疑稱本案無從斷定被告丙○○、乙○○是
      否果有持槍及該槍是否具殺傷力云云，均無可採。
    (3)被告之辯護人均稱原審即臺灣桃園地方法院97年度訴字第
      712號確定判決所認定之事實是丙○○於97年5月初某日，
      在桃園縣八德市○○路16巷16號，因真實姓名年籍不詳綽
      號「阿正」之成年男子（下稱「阿正」）積欠其新台幣5
      萬元之債務，丙○○乃受「阿正」所託，於「阿正」清償
      債務前，代為保管二支具有殺傷力之槍枝，而本案犯罪時
      間為97年3 月15日，乃在前，故被告丙○○、乙○○不可
      能持該二槍枝犯本案云云，然查，原審法院97年度訴字第
      712號判決認定被告丙○○於97年5月初某日開始持有上開
      二支具有殺傷力之槍枝，認定之唯一依據即為被告丙○○
      之自白，而觀諸被告丙○○於該案為警逮捕後，於97年6
      月3日接受警方第一次詢問時，係供稱上開二支具有殺傷
      力之槍枝是「阿龍」之男子於97年5月底，因欠伊錢，所
      以將槍彈質押在伊這邊云云（見第13372號偵卷第11頁）
      ，所述「97年5月底」、「阿龍」，與其於原審法院97年
      度訴字第712號案審理時所稱之「97年5月初」、「阿正」
      ，在取得槍枝之時間方面有所出入，關於槍枝來源所述更
      是不一致，其供詞關於這兩方面之真實性自有可疑。徵之
      被告丙○○於該案第二次接受警詢時（97年6月3日）即供
      稱扣案二支具殺傷力之槍枝是97年2月間伊向「阿正」以5
      萬元所購得，另一手槍半成品是道具槍，是伊以7,900元
      請「阿正」幫伊去道具店所購買等語（見第13372號卷第
      14頁反面）；丙○○再於同日偵訊時供稱97年2月底，「
      阿正」到伊岳母位在八德市○○路16巷16號之住處，將扣
      案二支具殺傷力之槍枝交給伊抵欠伊的債務5萬元等語（
      見第13372號卷第64頁），均與丙○○於97年6月5日上開
      警、偵訊之供詞、證詞相合，倘非事實，丙○○當無作此
      此部分對己不利之供述，可知被告丙○○持有二槍枝應係
      始自97年2月間，其於原審法院97年度訴字第712號案件審
      理時改稱97年5月初始持有槍枝，顯欲翻供以脫免本案罪
      責，並不可採。被告於97年6月3日第二次警詢時，即已將
      上開二支具有殺傷力之槍枝與屬道具槍之手槍半成品明確
      區分其取得方式、取得對價之不同，是其亦絕無嗣後在本
      案97年6月5日警、偵訊中，將之加以混淆之可能，益見本
      案由被告乙○○、丙○○持以犯案之槍枝即為上開二支具
      有殺傷力之槍枝。故被害人丁○○、證人呂理晃雖均無法
      指認97年度偵字第13372號卷內所附上開二支具有殺傷力
      之槍枝之照片，是否即為被告乙○○持以押丁○○出「菁
      仔園檳榔攤」之槍枝，然以丙○○於警詢及偵查之自白，
      已足以認定本案乙○○、丙○○持前述有殺傷力之二支槍
      犯案。
    (4)證人丁○○於原審證稱：案發時被告乙○○確於97年5月
      31日晚間8時許，在「菁仔園檳榔攤」拿手槍抵住伊之後
      頸部，將伊押到車上等語（見原審卷第198頁反面、第250
      頁、第251頁）。目擊證人呂理晃於偵訊時亦證稱「在3月
      15日晚上九點多，我們在八德市德檳榔攤聊天，小虎亮槍
      帶阿成下車，把丁○○帶走。我看車上好像有人，應該有
      一個人在開車。」等語（見第11283號偵卷第113頁），並
      於原審證稱：「乙○○進去就扣住丁○○的脖子，在菁仔
      園檳榔攤用槍指著丁○○的脖子。」、「被告乙○○當時
      帶著不知道是真是假的槍抵著丁○○的脖子。」等語（見
      原審第61號卷一第117頁、卷二第15頁反面）。足證丙○○97年6月5日警、偵訊內容之真實性。被害人丁○○為被
      告乙○○以槍抵住後頸部，衡情係處於極度畏懼之心境而
      無暇他顧，是對於被告丙○○有無持槍，其未能確定，而
      目擊證人呂理晃雖謂被告丙○○未持槍等語，然因受限於
      角度，或因其將視線聚焦於友人丁○○被被告乙○○押之
      過程，其未目擊被告丙○○持槍，應不足以推翻丙○○持
      槍於案發當日持槍之認定。
    (5)證人丁○○雖無法記憶被告戊○○是否在「菁仔園檳榔攤
      」有下車，然依證人呂理晃之警、偵訊內容可知，除被告
      乙○○、丙○○在「菁仔園檳榔攤」有下車以槍枝押被害
      人丁○○外，另一人即被告戊○○是在車上駕駛座，此與
      被告戊○○之辯詞相符，再審諸被告乙○○、丙○○在「
      菁仔園檳榔攤」下車以槍枝押被害人丁○○進車內，係在
      晚間8、9時許，在駕駛座上之被告戊○○，亦未必得以目
      睹並知悉被告乙○○、丙○○持手槍押人之事實，而駕駛
      車輛在夜間8時許搭載被告乙○○、丙○○上車之被告戊○○，亦未必見得得以當場目擊該二人攜手槍上車，復依
      證人丁○○、呂理晃在原審之歷次證詞，渠二人在八德之
      宮廟內並有再看見有人有亮槍出來，是以，於本案之客觀
      事證下，並不足以認定被告戊○○對於本案持槍乙節具有
      何等共同犯意之聯絡（此亦起訴書所認定）。
  (二)被告三人均對於將被害人丁○○自「菁仔園檳榔攤」以強暴
    手段擄走乙節知情並參與：
    (1)被告乙○○於原審供承伊拉丁○○上車時，丙○○和戊○○都知情，而且從三名被告將丁○○帶出「菁仔園檳榔攤
      」到八德市神壇，之後呂理晃、曾祥得亦抵達神壇，渠等
      一起商談由丁○○先出12萬元，最後伊同意丁○○先回去
      湊錢，該段過程被告丙○○、戊○○均知悉被害人丁○○
      之自由被伊妨害等語（見原審第61號卷一第193頁反面）
      ，其並於原審以證人身分證稱其上開準備程序之供述均屬
      事實（見原審第61號卷二第26頁）。
    (2)證人丁○○於原審證稱：被告乙○○持槍進「菁仔園檳榔
      攤」時，阿成在「菁仔園檳榔攤」門口，乙○○以槍口抵
      住其後頸部，將其押至車上，上車後，伊係與乙○○、丙○○一起坐在後座，乙○○用膠帶矇住伊眼睛，接著不知
      是乙○○或丙○○以手銬將其雙手反銬，在車上時丙○○
      要以槍管打伊頭，乙○○用手去擋，呂理晃到神壇之後，
      呂理晃才囑乙○○解開手銬並撕掉膠帶等語（見原審第61
      號卷一第199頁、第251頁、第252頁）。曾祥得於原審亦
      證述：戊○○於案發當日載其與呂理晃、呂學明至神壇，
      其看見丁○○在神壇，眼睛被蒙住等語（見原審第61號卷
      一第131頁、第132頁），核與丁○○所述相符，乙○○亦
      於原審證稱：丙○○確在車內要以不明修車工具打丁○○
      ，而被伊用手擋住等情（見原審第61號卷二第24頁），可
      證丙○○對於乙○○強押被害人丁○○之事，斷無不知之
      理。被告丙○○於原審所稱至「菁仔園檳榔攤」時，伊坐
      在車右前座，伊未下車云云，委屬不實。
    (3)被告戊○○駕車載被告乙○○、丙○○至「菁仔園檳榔攤
      」後，雖未下車，然依其自己之供詞，其有看見乙○○「
      推」丁○○脖子附近部位上車，其在車上甚且聽聞被告乙○○質問丁○○說「你該給我的錢，應該給我，你將我的
      錢Ａ掉」乙○○講話聲音很大，伊就說「你們這樣不是害
      死我」等語（原審第61號卷一第98頁），可見其於該時點
      ，對於另二被告強押被害人丁○○一事知之甚詳，其知悉
      後，不但仍依被告乙○○之指示行車至八德市某神壇，甚
      至又依乙○○之指示再行車至八德市○○路載同呂理晃及
      曾祥得等人返回該神壇。又依被告乙○○之指示，載呂理
      晃、曾祥得、丁○○等人離去，翌日凌晨1時20分許，又
      陪同乙○○在「馬爾都卡拉OK」店，乙○○在該處收受呂
      理晃交付之12萬元。在在可見，被告戊○○與被告乙○○
      有所交情，其參與乙○○、丙○○之妨害自由犯行，並無
      反對之意，其空稱對本案原不知情，在車行至八德神壇途
      中知情後，有所異議云云，尚不足解免其犯行。
   (三)綜上，本件被告三人罪證明確，其等之犯行堪以認定。
三、被告乙○○與被告丙○○共同持有手槍，乙○○係犯槍砲彈
    藥刀械管制條例第8條第4項之未經許可持有可發射子彈具有
    殺傷力之改造手槍罪。被告三人以強暴之手段剝奪丁○○之
    自由，均係犯刑法第302條第1項之妨害自由罪，檢察官起訴
    以被告三人均係犯結夥三人攜帶兇器強盜罪，無非以丁○○
    、呂理晃、曾祥得等人之證詞及被告之供述為論據。被告乙○○對於丁○○受其剝奪行動自由，強行押至神壇，嗣經呂
    理晃出面協調，丁○○同意支付12萬元，始將其釋放一事，
    並不爭執，所爭執者，乃乙○○是否具不法所有之意圖，而
    以索取詐賭紅利為藉口。訊據被告乙○○辯稱：在八德的神
    壇，大家商量好，丁○○及「王哥」呂理晃、「二齒」曾祥
    得都同意後，由丁○○要先拿出12萬元，但實際上是丁○○
    和女子「小曼」、「小真」二人各攤4萬元，這是在丁○○
    主持之「菁仔園檳榔攤」詐賭贏來的錢，原約定伊在丁○○
    等人詐賭出事時，才出面處理，丁○○等人詐賭贏錢，伊可
    分錢，比例不一定，要看詐賭贏錢數目之多寡，這次丁○○
    等人詐賭贏錢應該有百來萬元等語。丙○○、戊○○亦皆否
    認具不法所有之意圖。經查，呂理晃於偵訊證稱：戊○○載
    其與「二齒」到八德神壇，乙○○當場表示丁○○這次詐賭
    ，未加以告知，致使乙○○很生氣，經協調丁○○願意給乙○○12萬元，其事後並對丁○○表示，乙○○幫你「圍事」
    ，這次詐賭不應沒對丁○○說；本案乃因詐賭所引起，丁○○帶「小曼」、「小莉」、「丫頭」去詐賭，詐了7、80萬
    元，他們之前有約定詐賭要給乙○○錢，可是後來丁○○詐
    賭卻沒有分款給乙○○，經協調後，本來三位女生說要各出
    2萬元，丁○○自己出6萬元，結果那些女生出爾反爾等語（
    見第14283號偵卷第113頁、第114頁、第12556號偵卷第46頁
    、第47頁），又於原審證稱：其與丁○○等人經常在菁仔園
    檳榔攤聚賭，丁○○戴特別之隱形眼鏡詐賭，甲○○說丁○○獲利約60、70萬元，其與綽號「阿進」等3位友人共分紅
    15萬元，甲○○個人分紅8萬元，只因其等知悉詐賭一事，
    丁○○即對其等分紅，其本身並未參加詐賭，丁○○詐賭之
    共犯至少5人以上，他們皆有分紅，丁○○詐賭都由乙○○
    「圍事」，若詐賭出問題或有人找麻煩，都由甲○○找乙○○出面解決，原約定丁○○將所得2成交予乙○○作為紅利
    ，本次丁○○詐賭卻未告知乙○○，乙○○才會生氣，因丁○○本應分紅予乙○○；丁○○曾多次詐賭，都將錢交予甲○○，甲○○再轉交予乙○○，乙○○此次得知丁○○詐賭
    ，是因甲○○僅分得8萬元，甲○○認為太少而告知乙○○
    ，想要再去分紅，案發當日在神壇協調，丁○○主動提議支
    付乙○○20萬元，其中12萬元由上開3位女性各分攤4萬元，
    其餘8萬元由丁○○負責，乙○○同意，乙○○表示急需用
    錢，其遂先借款交付，甲○○是詐賭之主要人物，丁○○也
    是主要人物，不算副手等語（見原審第61號卷一第118至126
    頁、卷二第16頁）。再觀丁○○於原審證述：呂理晃在詐賭
    ，乙○○知道，就說要給他一成吃紅，因呂理晃都沒給，遂
    煽動乙○○來將其押走，這12萬元本來是呂理晃詐賭應給乙○○一成分紅的錢，呂理晃詐賭是由甲○○戴隱形眼鏡透視
    麻將牌，給其暗號之方式為之，其本身僅是呂理晃與甲○○
    之副手，其加入詐賭是由呂理晃所邀等語（見原審第61號卷
    一第252頁反面至255頁）。另有甲○○於原審證述：丁○○
    曾講，詐賭所得會分給乙○○，詳細原因其不清楚等語（見
    原審第61號卷二第17頁反面）。以上開呂理晃與甲○○二人
    之證述，非僅丁○○與同夥有詐賭一事，且丁○○事先曾表
    示詐賭所得之利潤願分一份予乙○○為紅利，依呂理晃之證
    詞更是丁○○曾同意分利潤之2成予乙○○為紅利，而另從
    呂理晃與丁○○之證詞，可知其二人雖互推對方為詐賭之主
    要人物，然徵之甲○○於本院亦證述：係丁○○主持賭場等
    語（見本院卷99年8月18日審判筆錄第7頁），則丁○○推稱
    自己僅是詐賭之副手云云，恐非實情，再者，丁○○經押至
    神壇，即向乙○○表示要請呂理晃前來協調，呂理晃也邀得
    呂學明、曾祥得等二位與詐賭有關之人前往，在其等協調中
    ，倘丁○○僅為副手，自無可能面對呂理晃而不加以爭執應
    由呂理晃支付紅利，其卻未就此點加以力爭，而同意付款，
    且在呂理晃先墊付後，其於一週內迅速付還予呂理晃，此據
    其所述：「呂理晃叫我付12萬元，因為我身上沒有錢，我叫
    呂理晃先付，我隔天就付呂理晃4萬元，其餘的我就分一禮
    拜內向呂理晃付清」、「呂理晃來的時候，就直接向乙○○
    說怎麼付錢，就說要我付12萬元，丙○○在旁邊說我賺這麼
    多錢」、「因為呂理晃不給，才會轉到我身上，為什麼會轉
    到我身上來，就是要『卡油』」等語甚明（見原審第61號卷
    一第252頁、第254頁反面），參以呂理晃證述其與友人等自
    丁○○分得紅利15萬元，甲○○自丁○○分得紅利8萬元之
    情形，可見丁○○否認其因主持詐賭云云，並不可信，反觀
    乙○○主觀意識認為丁○○未照約定對其給付紅利，則尚合
    情理，雖乙○○對於其得分多少紅利，陳述並不明確，惟衡
    諸詐賭一事本屬違法，而詐賭是否能依計畫得利，是否實施
    時會被識破而全盤皆輸，乃帶有風險及未知之不確定性，故
    參與者能瓜分多少紅利，縱先與詐賭主事者間有成數之約定
    ，然在彼此認知上，總摻有不確定之本質，又詐賭所得之具
    體金額，僅主持人知之，旁人則僅能推估、猜測，故紅利之
    分送，亦秉諸詐賭主事者之決定，其於支付時之說詞，若能
    使受領者無意見則亦相安無事，相對的，要求紅利者則仍需
    取決於主事者之決定。故乙○○要求丁○○付以較高之紅利
    30萬元，留待丁○○殺價之空間，亦屬常人之思維，而乙○○關於其最後同意丁○○支付紅利1成即12萬元，卻另自白
    丁○○詐賭獲利70萬元而非120萬元云云，而無合理說詞，
    仍不足遽認乙○○具不法所有之意圖。至於乙○○於警、偵
    詢時或未供述詐賭圍事欠紅利一事，或推說是丙○○與丁○○談詐賭之事，當屬乙○○畏罪卸責之詞，此自前述丁○○
    、呂理晃、甲○○等人均證述乙○○確以詐賭圍事要求紅利
    等語，即可明之。丙○○則完全聽聞乙○○其因賭場圍事應
    要求丁○○支付紅利，有前開說明可稽，而戊○○單純駕車
    ，亦僅得證明其具共同妨害自由之犯意，而不知乙○○與丁○○間錢財糾紛之詳情。綜上，以檢察官所提出之證據並無
    從證明被告三人具備不法所有之意圖，而與強盜罪之構成要
    件有所不合，然因妨害自由之基本社會事實同一，自應予變
    更起訴法條。被告三人就所犯妨害自由罪，被告乙○○、丙○○就未經許可持有可發射子彈具有殺傷力之改造手槍罪，
    分別具有犯意聯絡、行為分擔，各為共同正犯。被告乙○○
    先非法共同持有手槍，尚乏足夠之積極證據以證明其係為犯
    妨害自由罪而持有之，故無從論以較重之意圖犯罪持有手槍
    罪，惟其於持有手槍之狀態下嗣另行起意以之剝奪丁○○之
    自由，所犯持有手槍及妨害自由二罪，犯意各別、行為互殊
    ，應分論併罰。被告乙○○、戊○○有如事實欄所載有期徒
    刑執行完畢之前科，有本院被告前案紀錄表二份附卷可稽，
    其等於執完畢5年內再犯本案，為累犯，均應依刑法第47 條
    第1項規定加重其刑。
四、原審以被告乙○○共同持有手槍，罪證明確，引用槍砲彈藥
    刀械管制條例第8條第4項及刑法第11條前段、第28條，並以
    乙○○為累犯，適用刑法第47條第1項加重其刑，並斟酌其
    素行、犯罪之動機、手段、所生危害、犯後態度等一切情狀
    ，此部分量處被告乙○○有期徒刑3年6月，併科罰金新台幣
    6萬元，並依刑法第38條第1項第1款之規定宣告沒收另案扣
    案之前述手槍，其論事、用法均無違誤，量刑亦屬妥適，乙○○猶執陳詞否認此部分犯行，為無理由，其此部分上訴應
    予駁回。被告三人就強盜部分上訴，原審未就丁○○、呂理
    晃、甲○○對被告等人有利之證詞詳為勾稽，逕認其等犯加
    重強盜罪，尚有未合，應予撤銷改判，並就乙○○原定應執
    行刑之宣告一併撤銷。爰審酌被告乙○○、丙○○均前科累
    累，被告戊○○亦有犯罪之前科，被告乙○○之暴力犯罪前
    科更屬不少，此有本院前案紀錄表附卷可稽，其等不知悔改
    竟再犯本案，被告乙○○、丙○○更係持槍犯案，心態可議
    ，危害社會治安甚鉅，並審酌其等犯後態度均不佳及其等之
    犯罪手段、犯罪所得等一切情狀，分別量處如主文所示之刑
    ，並定被告乙○○應執行之刑及罰金刑如易服勞役之折算標
    準。檢察官雖聲請將被告乙○○宣付強制工作，然查，被告
    乙○○已因本案為本院判處重刑在案，其雖暴力犯罪前科累
    累，然尚無未結之暴力犯罪前科（其持槍擄人勒贖之案件尚
    在臺灣彰化地方法院檢察署檢察官偵查中），是難認其有以
    暴力犯罪不法取得財物之習慣，自難依檢察官上開所請。被
    告乙○○、丙○○持以犯案之具有殺傷力之槍枝二支，為被
    告丙○○所有，且屬犯本件妨害自由罪之工具，應依刑法第
    38條第1項第2款之規定，分別在被告乙○○非法持有手槍罪
    及被告三人妨害自由項下，宣告沒收（雖在丙○○另案已執
    行沒收，參最高法院65年第5次刑庭庭推總會決議）。
據上論斷，應依刑事訴訟法第369條第1項前段、第364條、第368
條、第299條第1項前段，第300條，刑法第11條前段、第28條、
第302條第1項、第47條第1項、第51條第5款、第42條第3項、第
38條第1項第2款，判決如主文。
本案經檢察官陳玉珍到庭執行職務。
中    華    民    國    99    年    9     月    8     日
                  刑事第二十一庭審判長法  官  蔡聰明
                                      法  官  許永煌 
                                      法  官  趙文 
以上正本證明與原本無異。
如不服本判決，應於收受送達後10日內向本院提出上訴書狀，其
未敘述上訴之理由者並得於提起上訴後10日內向本院補提理由書
（均須按他造當事人之人數附繕本）「切勿逕送上級法院」。
                                      書記官  葉金發
中    華    民    國    99    年    9     月    10    日

附錄：本案論罪科刑法條全文
槍砲彈藥刀械管制條例第8條第4項
未經許可，持有、寄藏或意圖販賣而陳列第 1 項所列槍枝者，
處 3 年以上10 年以下有期徒刑，併科新臺幣 700 萬元以下罰
金。

中華民國刑法第302條第1項（剝奪他人行動自由罪）
私行拘禁或以其他非法方法，剝奪人之行動自由者，處5年以下
有期徒刑、拘役或3百元以下罰金。

司法院資訊處製作；財團法人民間司法改革基金會備份。
